臺灣高等法院刑事判決
109年度上訴字第1829號
上  訴  人  
即  被  告  吳政儒


指定辯護人  義務辯護邱翊森律師
上列上訴人因毒品危害防制條例案件，不服臺灣新北地方法院10
8年度訴字第981號，中華民國109年3月26日第一審判決（起訴案
號：臺灣新北地方檢察署107年度偵字第24763號），提起上訴，
本院判決如下：
    主  文
上訴駁回。
    犯罪事實
一、甲○○明知3,4-亞甲基雙氧焦二異丁基酮（MDPV，具該成分
    之咖啡包俗稱「殭屍」）係毒品危害防制條例第2條第2項第
    2款所規定之第二級毒品，不得非法持有、販賣，竟基於販
    賣第二級毒品以營利之犯意，於民國107年4月18日下午3時3
    0分前之某時，以如附表編號1所示之行動電話連結網際網路
    ，登入臉書通訊軟體MESSENGER，與莊○佳（89年10月生，真
    實姓名、年籍詳卷）聯繫毒品交易事宜，並於同日下午3時3
    0分許，在新北市三重區捷運路19巷旁，以新臺幣（下同）1
    ,500元代價，販售含有第二級毒品MDPV成分之咖啡包2包予
    莊○佳。嗣經警於107年7月25日前往甲○○位於住○○市○○區○○○
    道0段000號11樓住處搜索、拘提，扣得如附表編號1至2所示
    之物，始循線查悉上情。
二、案經新北市政府警察局淡水分局報告臺灣新北地方檢察署檢
    察官偵查起訴。
    理  由
壹、程序部分：
    本院認定事實所引用之下列證據資料（包含供述證據、文書
    證據等），並無證據證明係公務員違背法定程序所取得。檢
    察官、被告甲○○及其辯護人於原審準備程序、審理時及本院
    審理時，對於原審及本院所提示之被告以外之人審判外之供
    述，包括供述證據、文書證據等證據，就證據能力均不爭執
    ，且迄於言詞辯論終結前亦未聲明異議，亦無顯有不可信之
    情況與不得作為證據之情形，本院審酌上開證據資料作成時
    之情況，尚無違法不當及證明力明顯過低之瑕疵，而認為以
    之作為證據應屬適當，依刑事訴訟法第159條之5規定，本院
    所引用供述證據及文書證據等，均有證據能力。
貳、實體部分：
一、事實之認定：
  ㈠訊據上訴人即被告甲○○於上開時、地販賣含有第二級毒品成
    分之咖啡包2包予莊○佳之事實，業據被告於偵查、原審及本
    院審理時均坦承不諱（見偵卷第128、129頁、原審卷第56、
    107頁、本院卷第74至79頁），核與證人莊○佳於警詢指述相
    符（見偵卷第25至28頁），並有被告手機備忘錄截圖在卷可
    佐（見偵卷第55至57頁），另有被告經查獲如附表編號1所
    示之物扣案可憑，足認被告上開任意性之自白與事實相符，
    堪以採信。
　㈡按以我國法令對販賣毒品者臨以嚴刑，惟毒品仍無法禁絕，
    其原因實乃販賣毒品存有巨額之利潤可圖，故販賣毒品者，
    如非為巨額利潤，必不冒此重刑之險，是以有償販賣毒品者
    ，除非另有反證證明其出於非圖利之意思而為，概皆可認其
    係出於營利之意而為（最高法院93年度台上字第1651號、87
    年度台上字第3164號判決意旨參照）。而販賣毒品罪所謂「
    意圖」，即犯罪之目的，原則上不以發生特定結果為必要，
    祇須有營利之意圖為已足，不以買賤賣貴從中得利為必要（
    最高法院97年度台上字第4862號判決意旨參照）。況販賣毒
    品乃違法行為，非可公然為之，且有其獨特之販售路線及管
    道，亦無公定之價格，復可任意增減其分裝之數量，而每次
    買賣之價量，亦可能隨時依市場貨源之供需情形、交易雙方
    之關係深淺、資力、對行情之認知、查緝是否嚴緊，及購買
    者被查獲時供述購買對象之可能性風險評估等事由，而異其
    標準，非可一概而論，因之販賣之獲利，除經坦承犯行，或
    帳冊價量均臻明確外，委難察得實情，而販賣之人從價差或
    量差中牟利方式雖異，惟其圖利之非法販賣行為則均相同，
    是縱未確切查得販賣賺取之實際差價，但除別有事證，足認
    確未牟利之情形外，尚難執此認非法販賣之事證有所不足（
    最高法院101年度台上字第180號判決意旨參照）。查被告本
    案販賣第二級毒品「殭屍」咖啡包之犯行，既屬有償之行為
    ，揆諸前揭說明，倘非有利可圖，被告當無平白無故甘冒
    遭查緝重判之風險，並願意花費額外之勞力、時間及費用而
    販賣毒品予購毒者之理，堪認被告主觀上應有販賣以營利之
    意圖甚明。
  ㈢綜上所述，本件事證明確，被告上開販賣第二級毒品犯行，
    洵堪認定，應依法論科。
二、論罪之說明：
  ㈠核被告所為，係犯毒品危害防制條例第4條第2項之販賣第二
    級毒品罪。又被告為販賣而持有第二級毒品之低度行為，應
    為販賣之高度行為所吸收，不另論罪。
  ㈡刑之減輕事由：
  1.毒品危害防制條例第17條第2項規定之適用：
　　按犯毒品危害防制條例第4條至第8條之罪，於偵查及審判中
    均自白者，減輕其刑，毒品危害防制條例第17條第2項定有
    明文。本件被告於偵查中、原審及本院審理時均自白本案販
    賣第二級毒品之犯行（見偵卷第128、129頁、原審卷第56、
    107頁、本院卷第74、79頁），應依毒品危害防制條例第17
    條第2項規定減輕其刑。
  2.毒品危害防制條例第17條第1項規定之適用：
　⑴按毒品危害防制條例第17條第1項規定為：「犯第4條至第8 
    條、第10條或第11條之罪，供出毒品來源，因而查獲其他正
    犯或共犯者，減輕或免除其刑。」，其立法旨意在於鼓勵被
    告具體提供其毒品上游，擴大追查毒品來源，俾有效斷絕毒
    品之供給，以杜絕毒品泛濫，祇須被告願意供出毒品來源之
    上手，因而查獲其他正犯或共犯者，即可邀減輕或免除其刑
    之寬典。所稱「供出毒品來源，因而查獲其他正犯或共犯」
    ，係指被告主動供出毒品來源之有關資料，諸如前手之人別
    或所在等資料，使犯罪之偵查得以進行，並因而查獲者而言
    。
　⑵被告於107年7月26日警詢中，已供出其本案販賣之第二級毒
    品「殭屍」咖啡包之來源為譚唯澤（見偵卷第17頁），嗣經
    原審函詢上游查詢結果，經臺北市政府警察局刑事警察大隊
    函覆：確有因被告甲○○之供述，因而查獲毒品來源「譚唯澤
    」之人，且檢附之偵查報告記載「…四、上游查緝情形：查
    本案被告甲○○供述之毒品來源『譚唯澤』男子，業據被告甲○○
    主動配合警方偵辦，於108年12月20日率同其毒品上游譚唯
    澤到案，經詢譚嫌坦承犯行不諱，本案確實因被告之供述，
    而查獲上游…」，有臺北市政府警察局刑事警察大隊108年12
    月24日北市警刑大一字第1083020697號函暨檢附之偵查報告
    、甲○○調查筆錄、譚唯澤調查筆錄等在卷可稽（見原審卷第
    65至76頁），堪認被告確有供出其毒品來源，並因而查獲之
    情事，爰依毒品危害防制條例第17條第1項規定減輕其刑，
    再依法遞減之。
　⑶至被告於本院審理時雖主張免刑，然參酌被告犯罪情節、犯
    罪所生危害及指述之來源所能防止杜絕毒品氾濫程度等情狀
    ，並觀之被告前於103年間因妨害性自主案件經判處有期徒
    刑1年4月，緩刑5年確定，其於緩刑期間再犯本件，且於本
    件之後復於108年間又犯賭博案件經判處有期徒刑2月(見本
    院被告前案紀錄表)，顯未思慎行，本院認不應免除被告之
    刑，併予說明。
  3.本件無刑法第59條規定適用：　
　⑴按刑法第59條規定之酌量減輕其刑，必須犯罪另有特殊之原
    因與環境，在客觀上足以引起一般同情，認為即使予以宣告
    法定最低度刑，猶嫌過重者，始有其適用。此所謂法定最低
    度刑，固包括法定最低本刑；惟遇有其他法定減輕之事由時
    ，則應係指適用其他法定減輕事由減輕其刑後之最低度刑而
    言（最高法院100年度台上字第1553號判決意旨參照）。
  ⑵本件被告販賣第二級毒品數量、金額不多，惟本院已援用毒
    品危害防制條例第17條第2項規定減輕其刑，再依同條第1 
    項規定遞減其刑，依被告之犯罪情節難認科以法定遞減之刑
    度猶嫌過重而有情輕法重之顯堪憫恕情事，自無從又依刑法
    第59條之規定酌減其刑。
　㈢按販毒者與購毒者係屬對向犯罪之結構，亦即販毒者實非故
    意對購毒者犯罪，故成年人販賣毒品與兒童或少年，自不構
    成教唆、幫助或利用其犯罪或與之共同實施犯罪或故意對其
    犯罪之情事，即無兒童及少年福利與權益保障法第112條第1
     項前段加重其刑規定之適用（最高法院101年度第8次刑事
    庭會議決議、102年度台上字第1162號判決意旨可資參照）
    。是被告雖於上開時、地販賣第二級毒品「殭屍」咖啡包予
    證人莊○佳，且該時證人莊○佳為12歲以上、未滿18歲之少年
    ，惟販毒者與購毒者既為對向犯罪，自無從依兒童及少年福
    利與權益保障法第112條第1項前段加重其刑，附此說明。
三、維持原判決及駁回上訴之理由：
  ㈠原審以被告犯罪事證明確，適用毒品危害防制條例第4條第2 
    項、第17條第1項、第2項、第19條第1項，刑法第11條、第3
    8條之1第1項前段、第3項等規定，並審酌被告明知第二級毒
    品足以戕害人之身心健康，竟仍為圖己利，漠視法令禁制，
    販賣具有第二級毒品成分之咖啡包，助長施用毒品惡習，並
    足以使購買施用者導致精神障礙與性格異常，甚至造成人民
    生命健康受損之成癮性及危險性，其不僅戕害國人身體健康
    ，且有危害社會安全之虞，而染上毒癮者為索得吸毒之資，
    可能甘冒竊盜、搶奪及強盜等財產犯罪之風險，對社會治安
    造成潛在之為害，其為圖私利而助長毒品流通危害社會，所
    為顯應非難；兼衡其素行(見本院被告前案紀錄表)、智識程
    度（自陳大學肄業）、家庭經濟狀況（自陳在市場工作、未
    婚、須扶養母親及奶奶、經濟一般）、犯罪後坦承犯行之態
    度、犯罪動機、目的、手段、販賣數量及金額、年紀尚輕等
    一切情狀，量處有期徒刑1年4月；復就沒收說明：1.按犯第
    4條之罪者，其供犯罪所用之物，不問屬於犯罪行為人與否
    ，均沒收之，毒品危害防制條例第19條第1項定有明文；扣
    案如附表編號1所示之物，為供被告用來與莊○佳聯繫交易毒
    品事宜之行動電話，業經被告於原審供述明確（見原審卷第
    56頁），依毒品危害防制條例第19條第1項規定宣告沒收，
    又該物既已扣案，即得直接原物沒收，不生追徵其價額之問
    題；2.按犯罪所得，屬於犯罪行為人者，沒收之；前二項之
    沒收，於全部或一部不能沒收或不宜執行沒收時，追徵其價
    額，刑法第38條之1第1項前段、第3項定有明文；被告就本
    案販賣毒品之犯罪所得1,500元，雖未扣案，惟核係被告直
    接因實現販賣毒品犯罪構成要件而增加之財物（即產自犯罪
    而獲得之利益），被告對該財物具事實上處分、支配權能，
    自係屬於被告之犯罪所得，又無刑法第38條之2第2 項過苛
    調節條款所定之情形，應依刑法第38條之1第1項前段、第3
    項規定宣告沒收，並諭知於全部或一部不能沒收或不宜執行
    沒收時，追徵其價額；3.至扣案如附表編號2所示之物，依
    卷內事證尚不足以認定與被告本案販賣第二級毒品犯行有關
    ，自無從宣告沒收。
  ㈡經核原判決認事用法均無違誤，量刑亦屬妥適。被告執以量
    刑太重為由，指摘原判決不當，惟按關於刑之量定，係實體
    法上賦予法院得為自由裁量之事項，倘其量刑已以行為人之
    行為罪責為基礎，並斟酌刑法第57條各款所列情狀，在法定
    刑度內，酌量科刑，如無偏執一端，致明顯失出失入情形，
    上級審法院即不得單就量刑部分遽指為不當或違法。本件經
    原判決逐一剖析，並就卷內證據資料參互審酌，認定被告明
    知甲基安非他命為毒品，不得非法販賣，仍犯本件販賣第二
    級毒品之罪，並審酌刑法第57條各項事由，業如前述，被告
    上訴除主張依毒品危害防制條例第17條第1項規定免除其刑
    ，或再適用刑法第59條酌減其刑，並請求從輕量刑，惟被告
    所為不應適用毒品危害防制條例第17條第1項免除其刑，亦
    不符合刑法第59條情輕法重顯堪憫恕之酌減其刑要件，本院
    已援用毒品危害防制條例第17條第1項、第2項規定減輕其刑
    ，業如前述，被告上訴以原判決量刑太重，並無理由，應予
    駁回。
據上論斷，應依刑事訴訟法第368 條，判決如主文。
本案經檢察官許宏緯提起公訴，檢察官謝宗甫到庭執行職務。
中　　華　　民　　國　　109 　年　　7 　　月　　8 　　日
                  刑事第十七庭  審判長法　官  鄭水銓 
                                      法　官  鍾雅蘭
                                      法　官  黃雅芬
以上正本證明與原本無異。
如不服本判決，應於收受送達後20日內向本院提出上訴書狀，其
未敘述上訴之理由者並得於提起上訴後20日內向本院補提理由書
（均須按他造當事人之人數附繕本）「切勿逕送上級法院」。
                                      書記官  鄭雅云
中　　華　　民　　國　　109 　年　　7 　　月　　8 　　日
附表
 ┌──┬────────────┬─────┐
 │編號│扣案物                  │數量      │
 ├──┼────────────┼─────┤
 │1   │手機（門號0000000000號）│壹支      │
 ├──┼────────────┼─────┤
 │2   │2號夾鏈袋               │壹袋      │
 └──┴────────────┴─────┘
附錄：本案論罪科刑法條全文　
毒品危害防制條例第4 條：
製造、運輸、販賣第一級毒品者，處死刑或無期徒刑；處無期徒
刑者，得併科新臺幣 2 千萬元以下罰金。
製造、運輸、販賣第二級毒品者，處無期徒刑或 7 年以上有期
徒刑，得併科新臺幣 1 千萬元以下罰金。
製造、運輸、販賣第三級毒品者，處 7 年以上有期徒刑，得併
科新臺幣 7 百萬元以下罰金。
製造、運輸、販賣第四級毒品者，處 5 年以上 12 年以下有期
徒刑，得併科新臺幣 3 百萬元以下罰金。
製造、運輸、販賣專供製造或施用毒品之器具者，處 1 年以上
7 年以下有期徒刑，得併科新臺幣 1 百萬元以下罰金。
前五項之未遂犯罰之。